【裁判字號】    95,智,17
【裁判日期】    950508
【裁判案由】    排除侵害
【裁判全文】
臺灣臺北地方法院民事判決                95年度智字第17號
原      告  愛貓園有限公司
法定代理人  乙○○○
訴訟代理人  柯清貴律師
被      告  甲○○○○○○○○.
訴訟代理人  胥博懷律師
            陳羽筠律師
上列當事人間排除侵害事件，本院於中華民國95年4月24日言詞
辯論終結，判決如下：
    主  文
被告不得使用相同或近似於「黃金貓」作為其寵物用品店名稱之
特許部分。
被告應向台北市建設局申請變更其寵物用品店名稱特許部分為「
黃金貓」以外之名稱。
被告應將坐落於台北市大安區○○○路六九六號一樓之營業所中
印有「黃金貓」之招牌予以拆除並銷毀。
訴訟費用由被告負擔。
    事實及理由
一、原告方面：伊於民國94年6月1日取得附圖所示「黃金貓及圖
    」商標（下稱系爭商標）之註冊，指定使用商品分類第29類
    豬肝、雞肝、牛肉等製品及第31類動物飼料、寵物飼料、貓
    食、狗飼料、小狗飼料、貓飼料、寵物用沙、動物棲息用之
    乾草、貓砂、寵物棲息用品等商品，註冊號數為0000000號
    。權利期間為94年6月1日至104年5月31日。詎料，被告未經
    伊同意或授權，於94年10月19日以「黃金貓」作為營利事業
    登記名稱「黃金貓寵物用品店」之特許部分，並向台北市建
    設局商業管理處申請營利事業登記，經營各類「飼料零售業
    」、「寵物用品零售業」及「國際貿易業」等業務。被告經
    營之寵物用品店經向台北市政府建設局登記之名稱為與系爭
    商標相同之「黃金貓」且其營業項目「飼料零售業」之部分
    ，亦與系爭商標指定使用之商品完全相同，另被告經營之寵
    物用品店另經登記之「寵物用品零售業」營業項目，亦與原
    告系爭商標指定使用之「寵物用沙、動物棲息用之乾草、貓
    砂、寵物棲息用品」商品相同或類似，均足使消費者混淆誤
    認，而被告之商號招牌、名片上均印製「黃金貓」字樣，被
    告商號之廣告宣傳單上，除有「黃金貓」字樣外，更有貓飼
    料、貓砂、寵物百貨等與系爭商標指定使用之商品相同或類
    似之商品，且被告之營業所與原告公司所在地距離相近，均
    足使消費大眾將被告寵物用品店之名稱與系爭商標產生聯想
    ，進而對伊之商品與被告提供之商品或服務來源發生混淆誤
    認，故依據商標法第61條第2項、第29條第2項第1、2款及第
    62條第2款之規定，被告確實侵害系爭商標之情事。況伊於
    起訴前，曾委請柯清貴律師以存證信函請求被告停止一切侵
    害系爭商標權之行為，但未獲被告置理。伊自得依據商標法
    第61條第1項、第3項之規定，提起本件訴訟。並聲明：如主
    文所示。
二、被告則以：其於94年8月間草創黃金貓寵物用品店時，曾向
    同業人士多所探詢，但均無人知曉「黃金貓」業經原告申請
    登記為註冊商標，故其方委由會計師以「黃金貓寵物用品店
    」之名稱，向台北市政府申請營利事業登記，亦於同年10月
    經台北市政府核准發給營利事業登記證，其自有正當信賴該
    特許名稱之使用為具有合法依據，故被告並無商標法第62條
    第2款視為侵害商標權情形。而其從未使用系爭商標於店內
    任何商品，且其自94年11月23日即向經濟部智慧財產局（下
    稱智財局）申請黃金貓不同圖樣之商標正審核中，申請之商
    標類別為第35類寵物用品、飼料零售之服務等，且智財局用
    以判斷商品類別組群代碼亦皆不同，且被告所申請之商品類
    別、營業事業營業項目之性質均為服務業，有別於系爭商標
    之類別為商品製造業之性質，另被告所販售貓飼料或貓砂除
    批發自國內外知名品牌並未使用系爭商標，亦無使用消費者
    混淆誤認之虞自不符合商標法第29條第2項第1、2款情形，
    如依據商標法第61條第2項反面解釋，自不構成對原告系爭
    商標之侵害等語，資為抗辯。並聲明：原告之訴駁回。
三、兩造不爭執事項：
（一）原告在94年6月1日系爭商標之註冊，指定使用於商品分類
      第29類、第31類之商品，註冊號數為0000000號。權利期
      間為94年6月1日至104年5月31日。
（二）被告未經原告同意或授權，於同年10月19日以「黃金貓」
      作為營利事業登記名稱「黃金貓寵物用品店」之特許部分
      ，並向台北市建設局商業管理處申請營利事業登記，經營
      各類「飼料零售業」、「寵物用品零售業」及「國際貿易
      業」等業務。
（三）原告於起訴前，曾委請柯清貴律師以存證信函請求被告停
      止一切侵害原告所有系爭商標權之行為，但未獲被告置理
      。
四、兩造之爭點及論述：
    按未得商標權人同意，明知為他人之註冊商標而以該商標中
    之文字作為自己公司名稱、商號名稱、網域名稱或其他表彰
    營業主體或來源之標識，致商品或服務相關消費者混淆誤認
    者，視為侵害商標權，商標法第62條第2款定有明文。原告
    主張被告以其系爭商標作為商號名稱，視為侵害商標權，自
    得訴請被告排除侵害等情，為被告所否認，並以前揭情詞置
    辯，故本件主要爭點厥為：被告使用黃金貓為商號名稱，是
    否侵害原告系爭商標權？亦即被告是否明知「黃金貓」為原
    告之商標，而仍用以作為商號名稱致商品相關消費者混淆誤
    認之可能。現析述如后：
（一）本件被告雖以其經台北市政府建設局登記商號為由，認並
      未侵害原告系爭商標權云云。然查，關於台北市營利市場
      統一發證商號預查名稱申請表中載明「商業名稱如有違反
      其他法令，而侵害他人在先權利者，仍應依各該法令規定
      辦理」，而經濟部於其所設之公司登記資料查詢網站上亦
      為相同聲明，此有原告所提出申請表及網頁資料在卷可稽
      （見本院卷第79、80頁）。況本件原告亦於起訴前，委由
      律師函知被告所使用之商號已涉及侵害系爭商標之行為，
      故被告實不能因台北市政府核准為「黃金貓」商號之登記
      ，遽認定並未明知「黃金貓」為原告所有之系爭商標，得
      用以作為其商號名稱。
（二）被告雖另辯稱：其僅就黃金貓作為商號登記名稱之特許部
      分，且其所販賣之「貓飼料」、「貓砂」及「寵物百貨」
      均批發自國內外知名品牌，不致於造成消費者混淆，而不
      構成對系爭商標之侵害。惟按，服務標章所表彰之營業，
      如為供應特定商品之服務，而該商品與他人商標指定使用
      之商品相同或類似者，即應認屬同一或同類，不能以其一
      為表彰服務之營業，一為表彰商品，而謂兩者間不生同一
      或同類問題，最高行政法院73年度判字第794號判例著有
      明文可參。然查：
    1.被告所經營之寵物用品店，向台北市政府建設局登記之名
      稱為與原告系爭商標相同之黃金貓，且其營業項目「飼料
      零售業」之部分，與原告系爭商標指定使用之「動物飼料
      、寵物飼料、貓食、狗飼料、小狗飼料、貓飼料」種類相
      同。另被告經營之寵物店另經登記之「寵物用品零售業」
      營業項目，與原告系爭商標指定使用之「寵物用品用沙、
      動物棲息用之乾草、貓砂、寵物棲息用品」之商品相同或
      類似。甚或被告之商號招牌、名片均有「黃金貓」之字樣
      ，而廣告宣傳單上除有黃金貓字樣外，更有「貓飼料」、
      「貓砂」、「寵物百貨」等與系爭商標使用之商品相同或
      類似之物品，此有宣傳單附卷可參（見本院卷第12頁），
      依據前開最高行政法院判例意旨，應認為屬同一或同類商
      品，不能以其一為表彰服務之營業，另一為表彰商品，而
      認為兩者不聲同一或同類情形。故被告辯稱僅以「黃金貓
      」作為商號登記名稱之特許部分，並以之製作營業招牌懸
      掛於店外，僅為服務，而與系爭商標不同，委無足採。
    2.被告之商號及招牌名稱均為「黃金貓」與原告系爭商標名
      稱相同，而被告亦於其商號內販賣貓飼料、貓砂及寵物百
      貨等系爭商標指定使用相同或類似之商品，已如前述，依
      據一般社會通念及市場交易情形，足使相關消費大眾就被
      告之商號與原告系爭商標間產生聯想，認為兩者間具有特
      定之關連，進而對原告之商品與被告所提供之商品或服務
      來源發生混淆誤認，故被告辯稱所販售之商品無使消費者
      混淆誤認，亦不足採信。
六、綜上所述，被告未得原告同意，以黃金貓作為公司名稱已構
    成對原告系爭商標權之侵害。從而，原告禁止被告使用黃金
    貓作為其寵物用品店名稱之特許部分，並訴請被告應向台北
    市政府建設局申請辦理變更公司名稱特取部份為「黃金貓」
    以外名稱之登記及將位於台北市○○○路696號1樓之營業所
    中印有「黃金貓」之招牌予以拆除並銷毀，為有理由，自應
    准許。
七、因本件事證已臻明確，兩造其餘主張陳述及所提之證據，經
    本院斟酌後，認與判決結果不生影響，均毋庸再予論述，附
    此敘明。
八、訴訟費用負擔之依據：民事訴訟法第78條。
中    華    民    國    95    年    5     月    8     日
                  民事第四庭    法  官  黃柄縉
以上正本係照原本作成
如對本判決上訴，須於判決送達後20日內向本院提出上訴狀
中    華    民    國    95    年    5     月    10    日
                                書記官  楊湘雯


司法院資訊處製作；財團法人民間司法改革基金會備份。
